【裁判字號】    98,上易,457
【裁判日期】    980421
【裁判案由】    恐嚇
【裁判全文】
臺灣高等法院臺中分院刑事判決         98年度上易字第457號
上  訴  人  臺灣臺中地方法院檢察署檢察官
被      告  甲○○
上列上訴人因恐嚇案件，不服臺灣臺中地方法院97年度易字第32
39號中華民國97年12月2日第一審判決（起訴案號：臺灣臺中地
方法院檢察署97年度偵字第9384號），提起上訴，本院判決如下
：
    主  文
原判決無罪部分撤銷。
    理  由
一、按除刑事訴訟法有特別規定外，已受請求事項未予判決或未
    受請求之事項予以判決者，其判決當然違背法令，刑事訴訟
    法第379條第12款定有明文。又法院之審判，固應以起訴之
    犯罪事實為範圍，但於不妨害事實同一之範圍內，仍得自由
    認定事實，適用法律。而所謂事實同一，指刑罰權所以發生
    之原因事實係屬同一而言，非謂同一日先後發生之事實即屬
    之。次依刑事訴訟法第265條第1項規定，於第一審辯論終結
    前，得就與本案相牽連之犯罪或本罪之誣告罪，追加起訴，
    係就與已經起訴之案件無單一性不可分關係之相牽連犯罪（
    指刑事訴訟第7條所列案件），在原起訴案件第一審辯論終
    結前，以訴訟經濟之效．追加起訴，純為起訴之便宜規定；
    惟檢察官提起公訴，原應向法院提出起訴書為之，於追加訴
    訟則設例外規定，依同法第265條第2項規定，故得於審判期
    日以言詞為之。然追加起訴既係提起獨立之新訴，其以書面
    為之者，本應提出追加起訴書表明追加起訴之旨，並載明起
    訴書應記載之事項，固不待言；其以言詞為之者，為保障被
    告訴訟防禦權之行使，仍應陳明起訴書記載之事項並製作筆
    錄，以確定追訴及審判之範圍，如被告未在場者，則應將筆
    錄送達，俾其能為適當之防禦，始生追加起訴之效力，最高
    法院98年台上494號著有判決可資參照。
(二)本件原審就被告所涉意圖為自己不法之所有，於民國97年2
    月1日，要求同為丙○○之房客之告訴人乙○○給予財物，
    因告訴人不從，被告遂揚言「妳不給我錢就試試看」等語，
    經告訴人表示會去報警，被告復恫稱：「妳敢去報警，我就
    給妳爛」等語之恐嚇取財部分判決無罪，並於理由內說明公
    訴人就被告恐嚇取財未遂部分犯行，除已經公訴人認與已起
    訴之恐嚇危害安全之犯行部分，其犯罪時間相近，被害人同
    一，有實質上一罪之關係而予移送併辦後，復經公訴檢察官
    於審判期日中當庭以言詞追加起訴被告該恐嚇取財未遂之犯
    行，認此部分事實即為原審審理範圍，惟因告訴人乙○○針
    對該部分之指訴，與其本人於偵查中之陳述明顯矛盾歧異，
    存在嚴重瑕疵，而證人丙○○之證述又不足為本案之證據使
    用，故就被告上開追加起訴部分，諭知無罪，固非無見。但
    查依公訴人起訴犯罪事實欄一(二)記載：「於97年2月1日，因
    丙○○之房客乙○○將渠等糾紛報警處理，甲○○因而心生
    不滿，遂基於恐嚇危害安全之犯意，撥打電話給丙○○，恫
    稱：要乙○○小心一點，不要讓她出來，否則要給她死、給
    她爛、給她好看等語，以將加害乙○○生命之事恐嚇丙○○
    ，經丙○○轉告乙○○後，乙○○因而心生畏懼，致生危害
    於安全。」以觀，係就被告因不滿被害人乙○○報警行為，
    而出言恐嚇行為提起公訴，並未對被告於同日即97年2月1日
    稍早曾意圖為自己不法之所有，要求乙○○給予財物，因告
    訴人不從，被告遂揚言「妳不給我錢就試試看」等語之恐嚇
    取財未遂犯行，一併提起公訴，且上開行為雖發生在同日，
    然先後有別，且起因亦不相同，申言之，業經提起公訴部分
    ，係指被告因不滿被害人曾報警，而恫嚇被害人之單純恐嚇
    危害安全罪，與被告是否另於是日稍早向被害人索討財物未
    果，而另外揚言不給錢就試試看之恐嚇取財未遂犯行，明顯
    不同，且該恐嚇取財未遂部分亦經檢察官另為不起訴處分，
    經再議發回後，檢察官係以被告甲○○上開恐嚇取財犯行，
    與業經起訴之恐嚇犯行，有實質上一罪關係，於97年8月22
    日以中檢輝奈97偵續371字第065266號函移送原審併案審理
    ，然此部分與已起訴部分，既非同一案件，本不在得以併辦
    審理範圍；又公訴人於原審審理時，雖曾當庭以言詞起稱：
    「被告雖否認犯行，惟有起訴書所載之證據可佐，本件事證
    明確，被告所為涉犯刑法第277條第1項、第305條、追加起
    訴法條第346條第3項、第1項之罪嫌，請求依法判決。」等
    語，然既僅係追加起訴法條，顯係檢察官就已起訴事實所可
    能涉犯之法條當庭補充說明，本不影響已起訴事實之認定，
    亦與屬獨立新訴之追加起訴有間，且綜觀全卷，關於被告恐
    嚇取財未遂部分，僅在上開移送併辦意旨書提及，惟恐嚇取
    財未遂部分，與已起訴事實既有不同，已詳述如前，且原審
    審理期間，對被告發佈通緝時所登載之被訴事實，亦無此部
    分之記載，又原審審理期間，更未曾將此另追加起訴恐嚇取
    取未遂之內容告知被告，亦有原審審理筆錄可考，足證，本
    件關於被告是否另涉恐嚇取財未遂之犯行，本非檢察官起訴
    範圍，亦未經合法追加起訴，自非已受請求之事項。乃原判
    決認此部分業經檢察官合法追加起訴，並以不能證明被告有
    公訴意旨所指之恐嚇取財未遂之犯行，而為被告無罪之諭知
    等情，依上開說明，自屬於法有違。上訴人即檢察官雖以原
    審未詳酌告訴人乙○○及證人丙○○之證詞，逕為被告無罪
    諭知部分，以認事用法有誤為由，提起上訴，雖無理由，惟
    原判決上開諭知被告無罪部分，係訴外裁判，雖自始即不生
    效力，惟因仍具有實體裁判之形式，參照司法院釋字第271
    號解釋意旨，自應由本院將此部分撤銷，使回復未判決前之
    狀態，以資救濟。並不經言詞辯論為之。
二、據上論斷，應依刑事訴訟法第369條第1項前段、第372條，
    判決如主文。
中    華    民    國    98    年    4    月    21    日
            刑事第六庭  審判長法  官  李  文  雄
                              法  官  邱  顯  祥
                              法  官  林  靜  芬
以上正本證明與原本無異。
不得上訴。
                              書記官  高  勳  楠
中    華    民    國    98    年    4    月    21    日


司法院資訊處製作；財團法人民間司法改革基金會備份。
